【裁判字號】    95,訴,1230
【裁判日期】    951027
【裁判案由】    債務人異議之訴
【裁判全文】
臺灣桃園地方法院民事判決              95年度訴字第1230號
原      告  超翔股份有限公司
法定代理人  丙○○
訴訟代理人  張靜怡律師
複代理人    陳學驊律師
被      告  甲○○
            乙○○
上二人
訴訟代理人  王嘉翎律師
            李國煒律師
上一人
複代理人    黃凡刃
上列當事人間債務人異議之訴事件，於民國95年10月13日辯論終
結，本院判決如下：
    主  文
原告之訴駁回。
訴訟費用由原告負擔。
    事  實
甲、原告方面：
壹、聲明：
    本院95年度執字第17747 號之強制執行程序，其中乙○○、
    甲○○各在新臺幣（下同）2,017,500 元，及自民國93年8
    月27日起至清償日止，按年息5%計算之利息之部分，應予撤
    銷。
貳、陳述：
一、被告前對原告提起侵權行為損害賠償之訴，請求原告及原告
    之員工即訴外人廖文國，應因廖文國之車禍致死案件對被告
    負雇主與員工對被害人之連帶賠償責任，嗣該案件經本院92
    年重訴字第240 號判決、台灣高等法院94年度重上字第119
    號判決、最高法院95年度台上字第643 號裁定駁回上訴而告
    確定（下稱本件前案）。本件前案法院判命原告應與廖文國
    連帶給付被告乙○○4,606,076 元，給付被告甲○○4,040,
    282 元，被告並據此確定判決聲請強制執行，經本院以95年
    執字第17747 號強制執行事件（下稱系爭執行事件），執行
    在案。
二、惟原告就本件前案中其員工廖文國所駕駛之車牌號碼8G-826
    5 號自小客車（下稱肇事車輛）向訴外人華南產物保險股份
    有限公司（下稱華南產險公司）投保附加酗酒險之任意第3
    人責任險（下稱本件責任險），約定就第3 人死亡及財物損
    害之保險金額分別為400 萬元、50萬元，而本件前案事故係
    屬於本件責任險之保險事故，是華南產險公司依本件責任險
    應對損害賠償請求權人即本件被告負有給付保險金403 萬5
    千元之責任。為此，原告前於93年8 月27日對華南產險公司
    在本院提起訴訟，本院並以93年度保險字第25號判決，判命
    華南產險公司應給付被告各2,017,500 元，共計403 萬5 千
    元。
三、本件前案業經最高法院民事庭判決確定，已符合本件責任險
    保險條約第6 條直接請求權第1 款之「被保險人依法應付之
    損害賠償債權金額（即本件原告應連帶給付被告之金額），
    經法院判決確定者」之要件，據此，本院於95年4 月28日以
    93年保險字第25號判決，判命華南產險公司應給付被告共計
    403 萬5 千元，故被告對原告在本院系爭執行事件之強制執
    行程序中，所應該強制執行之金額，應將依據本件責任險契
    約直接給付予被告之部分予以扣除，為此爰提起本件債務人
    異議之訴。
參、證據：提出本院92年度重訴字第240 號判決、台灣高等法院
    94年度重上字第119 號判決、最高法院95年度台上字第643
    號裁定、本院93年保險字第25號判決各乙件為證（均為影本
    ）。
乙、被告方面：
壹、聲明：如主文所示。
貳、陳述：
一、強制執行法第14條第1 項固然規定：「執行名義成立後，如
    有消滅或妨礙債權人請求之事由發生，債務人得於強制執行
    程序終結前，向執行法院對債務人提起異議之訴。如以裁判
    為執行名義時，其為異議原因之事實發生在前訴訟言詞辯論
    終結後者，亦得主張之。」，惟原告本即應對被告負損害賠
    償責任，經3 審判決確定，被告2 人依法自得對原告聲請強
    制執行，且被告迄今未自華南產險公司受有任何金錢賠償，
    又原告所援引之本院93年保險字第25號判決，被告並非當事
    人或參加人，縱使該判決確定，被告恐無從據該判決聲請對
    華南產險公司強制執行。再者，原告所主張之上開判決尚未
    確定，縱若日後判決華南產險公司敗訴確定，並不表示華南
    產險公司即會自動履行判決。
二、原告之主張，乃對於汽車責任保險之保險給付得自被保險人
    賠償被害人金額中扣除之規定，有重大之誤解，蓋汽車強制
    責任保險法第32條規定：「保險人依本法規定所為之保險給
    付，視為被保險人損害賠償金額之一部分；被保險人受賠償
    請求權時，得扣除之。」是汽車強制責任保險之目的，乃係
    在於代替被保險人向因汽車交通事故而傷亡之第3 人為賠償
    ，準此，保險人已經對被害人之第3 人給付保險金者，該部
    分金額得自被保險人之損害賠償金額中扣除，倘若被害之第
    3 人尚未自保險人處獲得保險給付，則被害之第3 人之損害
    尚未受到填補，而該損害之賠償義務人即為加害之被保險人
    ，則此時，被保險人當無主張扣除之理。因此本件被告從未
    自華南產險公司獲有任何保險給付，原告自無主張扣除之理
    ，且被告所受之侵權行為損害，其賠償義務人為原告，亦業
    經判決確定，原告之賠償責任尚未經華南產險公司對被告給
    付保險金而受有減少，自不得無端推諉。
三、故本院93年保險字第25號判決，並不消滅、妨礙被告對於原
    告之損害賠償請求權，該判決自非屬強制執行法第14條第1
    項所指之消滅或妨礙債務人請求之事由，原告所主張即無理
    由。
丙、本院依職權調閱本院95年度執字第17747 號卷宗。
    理  由
一、本件原告主張：被告前因其受僱人即訴外人廖文國於92年4
    月3 日所生之過失致死等案件，對伊及廖文國提起侵權行為
    損害賠償訴訟，迭經本院以92年重訴字第240 號判決、台灣
    高等法院以94年度重上字第119 號判決、最高法院於95年4
    月6 日以95年度台上字第643 號裁定駁回上訴而告確定（即
    本件前案），本件前案確定判決係判命伊與廖文國連帶給付
    被告乙○○4,606,076 元、連帶給付被告甲○○4,040,282
    元，及均自92年6 月14日起至清償日止，按年息5%計算之利
    息，被告嗣並執上開確定判決為執行名義，對伊聲請強制執
    行，並經本院以95年度執字第17747 號執行事件（即系爭執
    行事件）強制執行在案等之事實，業據提出與伊所述相符之
    本件前案歷審裁判影本各乙件為證，並經本院依職權調閱系
    爭執行事件案卷查閱無訛，且為被告所不爭執，足信為真實
    。
二、被告復主張：伊就本件前案中廖文國所駕駛之肇事車輛已向
    訴外人華南產險公司投保任意第3 人責任險（即本件責任險
    ），伊並對華南產險公司提起請求給付保險金訴訟，經本院
    審理後，於95年4 月28日以93年度保險字第25號民事判決判
    命華南產險公司應給付本件被告乙○○、甲○○各2,017,50
    0 元，及自93年8 月27日起至清償日止，按年息5%計算之利
    息，是系爭執行事件被告請求強制執行之金額自應扣除上開
    判決所命給付金額，為此，爰依強制執行法第14條第1 項規
    定提起本件債務人異議之訴等語，並提出本院93年度保險字
    第25號民事判決影本乙件為證，被告固不否認原告已對華南
    產險公司取得一審勝訴判決之事實，惟否認原告得據以提起
    本件債務人異議之訴，並以前詞置辯。經查：
  (一)按執行名義成立後，如有消滅或妨礙債權人請求之事由發生
    ，債務人得於強制執行程序終結前，向執行法院對債權人提
    起異議之訴。如以裁判為執行名義時，其為異議原因之事實
    發生在前訴訟言詞辯論終結後者，亦得主張之。強制執行法
    第14條第1 項定有明文。是依上開規定提起債務人異議之訴
    ，須主張執行名義成立後，有消滅或妨礙債權人請求之事由
    發生，始得為之。所謂消滅債權人請求之事由，係指足以使
    執行名義之請求權及執行力消滅之原因事實，如清償、提存
    、抵銷、免除、混同、債權之讓與、債務之承擔、解除條件
    之成就、和解契約之成立，或類此之情形，始足當之。至所
    稱妨礙債權人請求之事由，則係指使依執行名義所命之給付
    ，罹於不能行使之障礙而言。
  (二)本件原告所主張之「消滅或妨礙債權人請求之事由」，係指
    伊取得上述對華南產險公司之勝訴判決，惟查，上開勝訴判
    決迄未確定，且華南產險公司尚未依該判決主文給付被告任
    何金額，此為兩造所不爭執之事實，是原告對被告所負之系
    爭債務，並未因該勝訴判決而有何清償之事實，又上述勝訴
    判決與本件前案之確定判決係各自獨立之訴訟，當事人及訴
    訟標的均有不同，亦難認有何足以使依本件前案確定判決之
    執行名義所命給付，罹於不能行使之障礙可言，故本件原告
    以伊取得對華南產險公司之勝訴判決為由，提起本件債務人
    異議之訴，洵屬無據。
三、從而，原告依強制執行法第14條第1 項之規定，起訴請求判
    命本院95年度執字第17747 號之強制執行程序，其中被告乙
    ○○、甲○○各在2,017,500 元，及自93年8 月27日起至清
    償日止，按年息5%計算之利息之部分，應予撤銷，為無理由
    ，應予駁回。
四、本件事證已臻明確，兩造其餘之主張、陳述及所提之證據資
    料，核與判決結果無何影響，爰不一一論述，附此敘明。
五、據上論結，本件原告之訴為無理由，依民事訴訟法第78條，
    判決如主文。
中    華    民    國    95    年    10    月    27    日
                  民事第二庭    法  官  范明達
以上正本係照原本作成
如對本判決上訴，須於判決送達後20日內向本院提出上訴狀
中    華    民    國    95    年    10    月    27    日
                                書記官  江世亨


司法院資訊處製作；財團法人民間司法改革基金會備份。
